【裁判字號】    95,訴,853
【裁判日期】    951229
【裁判案由】    
【裁判全文】
臺灣基隆地方法院刑事判決               95年度訴字第853號
公  訴  人  臺灣基隆地方法院檢察署檢察官
被      告  甲○○
                    （現於臺灣臺北監獄執行中）
上列被告因違反槍砲彈藥刀械管制條例案件，經檢察官提起公訴
（95年度毒偵字第264 號），因被告所犯為死刑、無期徒刑、最
輕本刑為3 年以上有期徒刑或高等法院管轄第一審案件以外之罪
，且於準備程序進行中，被告先就被訴事實為有罪之陳述，經本
院合議庭裁定進行簡式審判程序，判決如下：
    主  文
甲○○未經許可，寄藏彈藥之主要組成零件，累犯，處有期徒刑
捌月，併科罰金貳萬元，罰金部分如易服勞役，以新台幣貳仟元
折算壹日；扣案之子彈陸顆、火藥（驗餘淨重零點肆捌公克）、
裝載上開火藥之瓶子壹個，均沒收之。
    事  實
一、甲○○前因違反毒品危害防制條例案件，經臺灣士林地方法
    院以90年度簡字第1678號判處有期徒刑5 月確定，於民國93
    年7 月4 日因縮刑期滿執行完畢；詎其不知悔改，明知未經
    許可，不得寄藏或持有子彈及彈藥之主要組成零件，竟於94
    年12月下旬某日，在其位於基隆市○○區○○路36巷102 弄
    33號6 樓租屋處，自姓名、年籍不詳，綽號「泰山」之成年
    男子收受具有殺傷力之改造子彈9 顆、屬於彈藥主要組成零
    件之火藥1 瓶（驗餘淨重0.48公克）及不具殺傷力之子彈1
    顆、非屬槍砲主要組成零件之彈頭116 顆、彈殼3 顆，並為
    「泰山」將上開物品藏放於其房間衣櫥抽屜中，嗣經警於95
    年1 月18日下午5 時10分許，持本院核發之搜索票在上址執
    行搜索時，查扣上開物品，始悉上情。
二、案經臺北市政府警察局松山分局報請臺灣基隆地方法院檢察
    署檢察官偵查起訴。
    理  由
壹、程序事項
    被告甲○○所犯者非為死刑、無期徒刑、最輕本刑為3 年以
    上有期徒刑之罪或高等法院管轄第一審案件，其於準備程序
    進行中，先就被訴事實為有罪之陳述，經告知其簡式審判程
    序之旨，並聽取公訴人、被告之意見後，本院合議庭依刑事
    訴訟法第273 條之1 第1 項之規定，裁定由受命法官獨任以
    簡式審判程序進行本案之審理。
貳、實體事項
一、事實認定部分
    上開事實，業據被告於偵查及本院審理時坦承不諱，核與證
    人即查獲員警廖文可、王景祥於偵查中證稱扣案物品係於上
    址房間木製衣櫥下方之抽屜查獲等語相符，且扣案之改造子
    彈9 顆，經鑑定均為具直徑約8mm 金屬彈頭之土造子彈，可
    供擊發而具有殺傷力，又火藥1 瓶（淨重1.07公克，鑑定用
    罄0.59公克，驗餘淨重0.48公克），經檢出硝化甘油（
    Nitroglycerine；NG）、硝化纖維（Nitrocellulose；NC）
    、DBP 、Diphenylamine 、centraliteI、2-Nitro-N-
    phenylbenzenamine 及4-Nitro-N-phenylbenzenamine 等成
    分，含有雙基發射火藥，屬於內政部86年11月24日台（86）
    內警字第8670683 號公告之彈藥主要組成零件，此有內政部
    刑事警察局95年3 月27日刑鑑字第0950015439號槍彈鑑定書
    、95年3 月8 日刑鑑字第0950017570號鑑定書、內政部95年
    12月11日內授警字第09502871832 號函附卷可稽，足認被告
    之自白與事實相符，事證明確，被告犯行應堪認定。
二、法律適用部分
（一）按槍砲彈藥刀械管制條例將持有與寄藏行為為分別之處罰
      規定，而寄藏與持有，均係將物置於自己實力支配之下，
      僅寄藏必先有他人之持有行為，而後始為之受寄代藏而已
      ，故寄藏之受人委託代為保管，其保管之本身，亦屬持有
      ，此之持有係受寄之當然結果，不應另就持有予以論罪。
      本件被告受「泰山」之委託，代為保管藏放扣案之物品，
      核被告所為，係犯槍砲彈藥刀械管制條例第12條第4 項未
      經許可寄藏子彈罪及同條例第13條第4 項未經許可寄藏彈
      藥之主要組成零件罪，因持有行為係寄藏行為之當然結果
      ，不另論罪。被告以一行為同時觸犯上開數罪名，為想像
      競合犯，應從重依未經許可持有彈藥之主要組成零件罪處
      斷。
（二）次按行為後法律有變更者，適用行為時之法律，但行為後
      之法律有利於行為人者，適用最有利於行為人之法律，刑
      法第2 條第1 項定有明文，是以，除法律另有特別規定者
      外，對於新舊法之比較適用，應採從舊從輕之原則為之。
      經查：
    1.被告行為後，槍砲彈藥刀械管制條例第13條第4 項之規定
      ，雖未經變更，然該項規定：「未經許可，持有、寄藏或
      意圖販賣而陳列第1 項所列零件者，處6 月以上5 年以下
      有期徒刑，併科新台幣300 萬元以下罰金。」僅規定罰金
      刑之最高額，至於罰金刑之最低額度，則應依刑法之規定
      ，而刑法於94年2 月2 日修正公布，並自95年7 月1 日起
      施行，其中刑法第33條第5 款關於罰金刑最低額度之規定
      亦經修正，即被告行為後，法律業經變更，自應就修正前
      、後之規定，為新舊法之比較適用。修正前刑法第33條第
      5 款規定：「罰金：1 元以上。」經以1 比3 之比例折算
      後，即為新台幣3 元；而修正後刑法第33條第5 款規定：
      「罰金：新台幣1 千元以上，以百元計算之。」罰金刑之
      最低金額為新台幣1 千元，經比較之結果，以修正前刑法
      之規定對於被告較為有利。
    2.刑法關於累犯之規定，修正前刑法第47條規定：「受有期
      徒刑之執行完畢，或受無期徒刑或有期徒刑一部之執行而
      赦免後，5 年以內再犯有期徒刑以上之罪者，為累犯，加
      重本刑至2 分之1 。」是受有期徒刑之執行完畢後，5 年
      內再犯有期徒刑以上之罪者，無論再犯行為係出於故意或
      過失，均成立累犯；而修正後該條第1 項規定：「受徒刑
      之執行完畢，或一部之執行而赦免後，5 年以內故意再犯
      有期徒刑以上之罪者，為累犯，加重本刑至2 分之1 。」
      即限於再犯行為係出於故意者，始成立累犯，因屬科刑規
      範之變更，應認法律已變更，須為新舊法之比較適用。本
      件被告寄藏前開子彈及彈藥主要組成零件之行為，係出於
      故意，依據修正前、後之法律，均成立累犯，亦即修正前
      之規定對於被告並無不利。
    3.綜上，刑法規於罰金刑之最低數額及累犯之規定雖經變更
      ，然因修正後之規定對於被告並無較有利之情形，依據首
      揭刑法第2 條第1 項前段之規定，應適用被告行為時之法
      律即修正前之刑法予以論罪科刑。
（三）本件被告曾受事實欄所載之有期徒刑執行完畢，此有臺灣
      高等法院被告前案紀錄表在卷供參，其受有期徒刑之執行
      完畢，5 年以內再犯本件有期徒刑以上之罪，為累犯，應
      依修正前刑法第47條之規定加重其刑。
（四）爰審酌被告明知未經許可，不得持有、寄藏子彈及彈藥主
      要組成零件，竟仍受「泰山」之託，代為保管藏放扣案物
      品，對於社會治安已造成危害，惟被告於偵查及本院審理
      中均坦承犯行，並表示悔意，犯後態度良好等一切情狀，
      量處如主文所示之刑。
（五）刑法關於易服勞役之折算標準，修正前刑法第42條第2 項
      前段規定：「易服勞役以1 元以上3 元以下，折算1 日。
      」另依95年5 月17日修正刪除前罰金罰鍰提高標準條例第
      2 條前段規定：「依刑法第41條易科罰金或第42條第2項
      易服勞役者，均就其原定數額提高為100 倍折算1 日。」
      等規定，易服勞役之折算標準係以銀元100 元以上300 元
      以下折算1 日，經以1 比3 之比例折算後，即係以新台幣
      300 元以上900 元以下折算1 日；而修正後刑法第42條第
      3 項前段規定：「易服勞役以新台幣1,000 元、2,000 元
      或3,000 元折算1 日。」即易服勞役之折算標準係以新台
      幣1,000 元、2,000 元或3,000 元折算1 日，經比較新舊
      法之規定，新法規定之折算標準對於被告自較有利，依據
      前開刑法第2 條第1 項但書之規定，應依現行刑法第42條
      第3 項之規定，就所科罰金刑之部分，諭知易服勞役之折
      算標準。
（六）扣案可供擊發具有殺傷力之土造子彈6 顆及屬於彈藥主要
      組成零件之火藥（驗餘淨重0.48公克），均為違禁物，應
      依刑法第38條第1 項第1 款之規定沒收之，而裝載上開火
      藥之瓶子1 個，為被告所有供寄藏上開火藥犯罪所用之物
      ，業據被告坦認無誤，應依刑法第38條第1 項第2 款及第
      3 項之規定宣告沒收之；另扣案之可擊發具有殺傷力之土
      造子彈3 顆，業經試射而不具子彈之外型及功能，不具殺
      傷力，與扣案不具殺傷力之子彈1 顆、非屬彈藥主要組成
      零件之彈頭116 顆、彈殼3 顆，均非屬違禁物，無庸宣告
      沒收。
據上論斷，應依刑事訴訟法第273 條之1 第1 項、第299 條第1
項前段，槍砲彈藥刀械管制條例第12條第4 項、第13條第4 項，
刑法第11條前段、第2 條第1 項、第55條前段、第42條第3 項、
第38條第1 項第1 款、第2 款，修正前刑法第47條，判決如主文
。
本案經檢察官乙○○到庭執行職務
中    華    民    國    95    年    12    月    29    日
                  刑事第五庭法    官  邰婉玲
以上正本證明與原本無異。
如不服本判決應於收受本判決後10日內向本院提出上訴書狀，其
未敘述上訴理由者，並得於提起上訴後10日內向本院補提理由書
狀（均須按他造當事人之人數附繕本。）「切勿逕送上級法院」
中    華    民    國    95    年    12    月    29    日
                            書 記 官  林建清
附錄所犯法條：
槍砲彈藥刀械管制條例第12條第4項：
未經許可，持有、寄藏或意圖販賣而陳列子彈者，處 5 年以下
有期徒刑，併科新台幣 300 萬元以下罰金。
槍砲彈藥刀械管制條例第13條第4項：
未經許可，持有、寄藏或意圖販賣而陳列第 1 項所列零件者，
第 6 月以上5 年以下有期徒刑，併科新台幣 300 萬元以下罰金
。


司法院資訊處製作；財團法人民間司法改革基金會備份。
